【裁判字號】    92,簡上,307
【裁判日期】    921231
【裁判案由】    家庭暴力罪之傷害
【裁判全文】
臺灣臺北地方法院刑事判決                        九十二年度簡上字第三０七號
    上  訴  人
    即  被  告  甲○○  男  四.
右列上訴人即被告因家庭暴力罪之傷害案件，不服本院九十二年度簡字第二七○六號
中華民國九十二年八月十九日第一審簡易判決（聲請簡易處刑案號：九十二年度偵字
第五九四二號、第七一○○號），提起上訴，本院管轄第二審之合議庭判決如左︰
    主  文
上訴駁回。
    事  實
一、甲○○前於民國七十五年間因業務過失致死案件，經判處有期徒刑九月，緩刑三
    年確定，緩刑期滿未經撤銷，刑之宣告失其效力。七十九年間另因傷害案件，經
    判處罰金銀元五百元確定，嗣於八十年八月十二日繳清罰金執行完畢（不構成累
    犯）。
二、甲○○自八十一年間起與乙○○同居，八十五年一月十二日與前妻何惠鳳辦理離
    婚登記，並於八十六年一月十八日與乙○○再婚，為家庭暴力防治法第三條第一
    款所列之家庭成員關係，二人同居期間育有陳昶瑋、賴佳芸一子一女，惟夫妻二
    人因平日相處不睦，常起勃谿，甲○○竟基於傷害人身體之概括犯意，先後於下
    列時地，多次毆打乙○○，致乙○○受有傷害：
(一)、於九十一年九月二十六日晚間某時，在台北縣中和市○○路九號十二樓之十三住
    處，持家中木凳毆打乙○○，乙○○因以手臂抵擋，致手臂遭椅腳割傷，臀部為
    椅腳戳傷。乙○○於翌日旋前往中山醫院門診治療，經診斷受有上臂開放傷未提
    併發症、臀開放傷口未提併發症等傷害。
(二)、於九十一年十月二十五日某時，在上開台北縣中和市住處內，將乙○○之衣服、
    項鍊扯破（毀損部分未據告訴），並徒手毆打乙○○，致乙○○因而受有前頸擦
    挫傷（二公分×一公分、一‧五公分×○‧五公分）、前胸擦挫傷（一公分×○
    ‧六公分）及左小腿擦傷（一公分×○‧五公分）等傷害，嗣在保全人員協助下
    於同日上午搭乘計程車前往台北市立和平醫院就診治療。
(三)、於九十一年十一月六日上午六時許，在台北市萬華區中央果菜市場附近之華中橋
    下，甲○○無故將坐騎在機車上之乙○○往後拉扯，見乙○○人車倒地，復以腳
    踩踏乙○○右手掌，致乙○○右手腕受有挫傷之傷害，於同日前往西園醫院門診
    ，以石膏固定並門診追蹤治療。
(四)、於九十一年十一月十四日上午九時許，在前揭華中橋附近，甲○○又徒手毆打乙
    ○○，致乙○○不僅已受傷之右手再次受創，於同日上午十時二十五分許，前往
    台北市立和平醫院診斷結果，受有左手腕擦傷、左第一指背部擦傷、左手肘部擦
    傷、右前腕部紅腫、右第四指挫傷、右下腿部背側紅腫、左大腿部外側紅腫等傷
    害。乙○○見已無法與甲○○共同生活，不得已檢具各項證據資料向本院聲請核
    發通常保護令，案經本院調查並傳訊子女陳昶瑋、賴佳芸後，於九十二年二月十
    二日以九十一年度家護字第四五七號裁定核發通常保護令，命甲○○不得對乙○
    ○為騷擾、通話之聯絡行為，應於九十二年二月十四日前遷出上開住處，並交出
    全部鑰匙，且至少遠離上開住處五百公尺，嗣並經臺灣高等法院於九十二年五月
    二十七日以九十二年度家護抗字第九三號駁回甲○○抗告確定。
二、案經乙○○訴由台北市政府警察局移請臺灣臺北地方法院檢察署檢察官偵查聲請
    簡易判決處刑。
    理  由
一、訊據上訴人即被告甲○○對於上開與告訴人乙○○同居、結婚之事實，均不爭執
    ，惟矢口否認有何傷害告訴人之犯行，辯稱：伊不曾打過告訴人，反遭告訴人打
    傷，告訴人見伊準備申請家庭保護令，乃製造受傷之診斷證明以資報復，告訴人
    所受傷害均係毆打伊或跳樓時所致云云。經查：
(一)、被告自八十一年間起與告訴人同居，八十五年一月十二日與前妻即案外人何惠鳳
    離婚後，於八十六年一月十八日與乙○○再婚，二人同居期間育有子女陳昶瑋、
    賴佳芸一節，業經被告於警詢中供承：「（問：你與妻子乙○○結婚多久？婚後
    是否共同居住？）我與乙○○八十一年開始同居，至八十六年才登記為夫妻關係
    ，在同居的五年內共生下一子一女，其他二子一女是我與前妻所生，自八十一年
    同居後至結婚及以後都共同居住生活。（問：你與前妻何時分居離婚？）我與前
    妻自八十一年分居，直至八十五年才辦理離婚」等語（見九十二年度偵字第七一
    ○○號偵查卷第三頁反面），且有被告及告訴人之
    十二年度偵字第五九四二號偵查卷第五、六頁）。足認被告與告訴人於上開案發
    期間，確有家庭暴力防治法第三條第一款所列「配偶」之家庭成員關係甚明。
(二)、次查，被告於右揭時、地，多次傷害告訴人之事實，業據告訴人迭於警詢、偵查
    及本院審理中指訴歷歷（見九十二年度偵字第五九四二號偵查卷第一至三頁、九
    十二年度偵字第七一○○號偵查卷第五至八頁、本院九十二年度簡字第二七○六
    號刑事卷第十四頁、本院九十二年十二月十八日審判筆錄第三至五頁），核與證
    人即被告之子陳昶瑋於本院另案調查時當場證實：「（問：相對人《指被告》平
    常有沒有打聲請人《指告訴人》？）有，因為他在外跟別的女生開房間，媽媽問
    他為什麼，他就打媽媽，把媽媽衣服扯下，還拿椅子打媽媽，我叫爸爸不要打媽
    媽，爸爸就打我」、「（問：有沒有看過媽媽打過爸爸？）爸爸出手，媽媽才打
    的，爸爸打媽媽時，媽媽阻止他打」、「（問：在哪裡打？）中和市的家裡‧‧
    ‧」等語，及證人即被告之女賴佳芸在本院另案訊問時證稱：「（問：相對人如
    何打你及媽媽？）‧‧‧打媽媽都是用手打腳踢或用東西摔。（問：爸爸都在哪
    裡打你們？）中和市的家裡」等語相符（見九十二年度偵字第五九四二號偵查卷
    第十八至二十頁），且經本院家事法庭及臺灣高等法院民事庭調查後認定屬實，
    有本院九十一年度家護字第四五七號民事通常保護令及臺灣高等法院九十二年度
    家護抗字第九三號民事裁定足憑（見九十二年度偵字第五九四二號偵查卷第八八
    至一○一頁）。
(三)、被告於警詢中所辯告訴人右手早於九十一年十一月四日打上石膏，並非遭其於同
    年月六日毆打受傷云云（見九十二年度偵字第七一○○號偵查卷第三頁反面），
    與西園醫院出具之診斷證明書登載：「病人因上述診斷，於九十一年十一月六日
    來院門診治療，並以石膏固定，並後續門診追蹤共四次」等語（見九十二年度偵
    字第五九四二號偵查卷第九頁），已顯不合。被告於偵查中另辯稱其見告訴人右
    手打上石膏，主動於九十一年十一月四日報警處理，卻因告訴人不配合員警調查
    製作警詢筆錄，而告作罷云云一情（見九十二年度偵字第七一○○號偵查卷第三
    頁反面），亦與台北縣政府警察局中和分局查證後，函覆：被告「未於九十一年
    十一月四日報案」等語有間，有台北縣政府警察局中和分局九十二年四月十六日
    中警刑字第○九二○○一四二三○三號函附卷可憑（見九十二年度偵字第七一○
    ○號偵查卷第四五頁）。衡情若非被告臨訟心虛，因告訴人提出傷害告訴，試圖
    藉詞虛應故事，心中坦蕩，應無故為不實供述之必要。參以證人即被告子女陳昶
    瑋、賴佳芸證述上情，益徵被告辯稱不曾毆打告訴人，告訴人所受傷害均係自己
    造成云云，確係臨訟卸責避就之詞，要無可採。
(四)、此外，告訴人因遭被告多次毆打，而先後受有「上臂開放傷未提併發症、臀開放
    傷口未提併發症」、「前頸擦挫傷（二公分×一公分、一‧五公分×○‧五公分
    ）、前胸擦挫傷（一公分×○‧六公分）及左小腿擦傷（一公分×○‧五公分）
    」、「右手腕挫傷」及「左手腕擦傷、左第一指背部擦傷、左手肘部擦傷、右前
    腕部紅腫、右第四指挫傷、右下腿部背側紅腫、左大腿部外側紅腫」等傷害，有
    中山醫院診斷證明書一紙、台北市立和平醫院家庭暴力事件驗傷診斷書二紙、西
    園醫院診斷證明書（見九十二年度偵字第五九四二號偵查卷第七至十頁），及中
    山醫院門診紀錄、台北市立和平醫院病歷（含急診病歷、急診治療紀錄、急診護
    理評估、急診護理紀錄）及西園醫院掛號登記單、病歷可憑（見九十二年度偵字
    第五九四二號偵查卷第五三、五六至六一頁、九十二年度偵字第七一○○號偵查
    卷第五一、五二頁）。本件事證明確，被告上開傷害告訴人之犯行，洵堪認定，
    被告請求本院傳訊林志成、陳佳玲證明其曾遭告訴人傷害之事實云云，經核與本
    件被告前揭傷害犯行無涉，尚無傳喚之必要，附此敘明。
二、被告與告訴人於前揭案發期間為夫妻關係，此經被告於警詢中供述如前，並有戶
    關係。被告上開所為，係犯刑法第二百七十七條第一項之普通傷害罪，核屬家庭
    暴力防治法第二條第二項所稱之家庭暴力罪。被告先後四次傷害告訴人之犯行，
    時間緊接，觸犯構成要件相同之罪名，顯係基於概括犯意反覆為之，應依連續犯
    規定論以一連續傷害罪，並依法加重其刑。原審依偵查中之各項證據，認被告前
    揭傷害犯行明確，認為宜不經通常程序，逕依刑事訴訟法第四百四十九條第一項
    前段、第三項、第四百五十四條第二項、刑法五十六條、第二百七十七條第一項
    、第四十一條第一項前段、罰金罰鍰提高標準條例第一條前段、第二條，判處被
    告有期徒刑六月，如易科罰金以銀元三百元折算一日，其認事用法均無不當，量
    刑亦屬妥適，被告仍執前詞，指摘原判決不當，非有理由，應予駁回。此外，原
    審判決適用法條既無不當，本件又係由被告上訴，依刑事訴訟法第四百五十五條
    之一第三項準用第三百七十條前段規定，自不得諭知較重於原審判決之刑，公訴
    人於本院審理中對被告上開連續傷害犯行具體求處有期徒刑一年，與法有違，稍
    有未洽，併此敘明。
據上論斷，應依刑事訴訟法第四百五十五條之一第一項、第三項、第三百六十八條，
判決如主文。
本案經檢察官彭慶文到庭執行職務
中      華      民      國    九十二    年    十二    月      三十一    日
                                      臺灣臺北地方法院刑事第十四庭
                                        審判長法  官  宋  松  璟
                                              法  官  吳  冠  霆
                                              法  官  吳  秋  宏
右正本證明與原本無異。
本件不得上訴。
                                              書記官  林  碧  華
中     華      民      國      九十二      年      十二    月  三十一   日
附錄本案論罪科刑法條全文：
中華民國刑法第二百七十七條
(普通傷害罪)
傷害人之身體或健康者，處三年以下有期徒刑、拘役或一千元以下罰金。
犯前項之罪因而致人於死者，處無期徒刑或七年以上有期徒刑；致重傷者
，處三年以上十年以下有期徒刑。


司法院資訊處製作；財團法人民間司法改革基金會備份。
